臺灣臺北地方法院刑事判決　　　　　　　　　　　　　九十一年度訴字第三九號
　　公　訴　人　臺灣臺北地方法院檢察署檢察官
　　被　　　告　甲○○
　　指定辯護人　本院公設辯護人乙○○
右列被告因殺人未遂案件，經檢察官提起公訴（九十一年度偵字第三九六九號），本
院判決如左：
    主  文
本件公訴不受理。
    理  由
一、按告訴乃論之罪，告訴人於第一審辯論終結前得撤回其告訴，又告訴經撤回者，
    應諭知不受理之判決，刑事訴訟法第二百三十八條第一項、第三百零三條第三款
    定有明文。
二、本件公訴意旨略以：甲○○與丙○○為朋友關係，於民國九十一年二月二十六日
    晚間，因梁鳳君（為甲○○之女友）之父委託翁祖派、丁○○與丙○○三人，將
    梁鳳君由甲○○家中帶回，丙○○等三人至甲○○位在臺北縣新店市○○路四十
    五號之處所前時，甲○○並未出面，而係甲○○之妹先行出面溝通，惟甲○○之
    妹妹與丙○○等三人之溝通並無結果，甲○○即出面處理，惟甲○○已於前開住
    處之廚房內取水果刀一把並預藏該水果刀於其左手衣袖中，雙方經溝通後，甲○○同意一同送梁鳳君回家，然上開五人至停車處準備離去時，甲○○見丙○○坐
    於其機車後座，與之前溝通係甲○○載梁鳳君回家，非載丙○○而有所出入，因
    而引起甲○○之不滿，認丙○○等三人說話不算數，剛好預藏之水果刀由衣袖中
    滑出，竟頓萌殺人犯意，且明知該刀鋒利，而腹部為人體要害，如持刀往腹部猛
    刺，會造成死亡之結果，仍向丙○○之腹部刺去，並同時向丙○○等三人說：你
    們不要逼我，你們已經惹火我了等語，致丙○○受有右下腹穿刺切割傷併腸骨動
    靜脈破裂、腹壁肌肉斷裂及大量內出血之傷害，嗣翁祖派見狀旋即報警並叫救護
    車，經送至財團法人天主教耕莘醫院急救，始倖免於難，案經被害人丙○○訴請
    臺北縣警察局新店分局報告偵辦，因認被告涉有刑法第二百七十一條第二項、第
    一項之殺人未遂罪嫌。
三、按判斷行為人於行為當時，主觀上是否有殺人之故意，除應斟酌其使用之兇器種
    類、攻擊之部位、行為時之態度外，尚應深入觀察行為人與被害人之關係、衝突
    之起因、行為當時所受之刺激、下手力道之輕重、被害人受傷情形及行為人事後
    之態度等各項因素，綜合加以研析，尚難僅以行為人有持刀砍傷被害人，即認其
    必有殺人之犯意。
四、訊據被告甲○○對於右揭時地，持刀刺告訴人丙○○等情固坦承不諱，惟堅詞否
    認涉有殺人罪行，辯稱：伊並沒有要殺丙○○的意思等語，經查，
（一）因被告女友梁鳳君之父委託翁祖派、丁○○與丙○○三人，將梁鳳君由被告家
      中帶回，告訴人等三人乃至被告位在臺北縣新店市○○路四十五號之處所前時
      ，被告同意一同送梁鳳君回家，然上開五人至停車處準備離去時，被告見丙○○坐於其機車後座，與之前溝通由被告載梁鳳君回家，非載告訴人有所出入，
      因而引起被告之不滿，認告訴人等三人說話不算數，剛好預藏之水果刀由衣袖
      中滑出，於是向告訴人之腹部刺去，並同時向告訴人等三人說：你們不要逼我
      ，你們已經惹火我了等語，致告訴人受有右下腹穿刺切割傷併腸骨動靜脈破裂
      、腹壁肌肉斷裂及大量內出血之傷害，嗣翁祖派見狀旋即報警並叫救護車，經
      送至財團法人天主教耕莘醫院急救等情，為被告坦承不諱，核與告訴人指訴大
      致相符，並經目擊證人梁鳳君、翁祖派、丁○○證述無訛，且有財團法人天主
      教耕莘醫院診斷書及病患病危通知書在卷可佐，復有水果刀一把扣案可稽，是
      前情要可認定。
（二）又本件被告使用之兇器為水果刀，全長約二十七公分，刀柄為木製，長約十一
      點五公分，刀刃為鋼鐵製，長約十五點五公分等情，經本院當庭勘驗無訛，而
      被告陳稱：伊當日認為翁祖派、丙○○等人好像是特別沖著伊來的，有意要對
      伊不利，所以伊於離開時即將該水果刀放在身上，以備不時之需等語，此與梁
      鳳君陳稱：下樓時，就有帶刀，伊勸被告不要，被告說好，又說怕他們會打他
      ，他要防身等語相符，是難僅據被告持可能致人於死之水果刀凶器，即遽認被
      告具有殺人之故意；而被告攻擊告訴人之部位固為內含重要人體器官之右下腹
      部，惟被告陳稱：伊沒有想到要刺那裡，只是告訴人坐在伊所騎乘之機車後座
      ，刀子自袖口滑下來，伊就往後刺等語，是亦難據被告攻擊告訴人部位遽認被
      告具有殺人之主觀犯意；至被告於行為時口出「你們不要逼我，你們已經惹火
      我了」等語，而此等語詞客觀上難認係欲致告訴人於死之表示；再本件行為人
      與告訴人原為普通朋友關係，並無仇怨，此為被告與告訴人一致供陳，而目擊
      證人翁祖派陳稱：我們期間並無爭吵等語，又當時衝突之起因是被告原意由伊
      搭載梁鳳君回家，但翁祖派等怕被告會搭載梁鳳君跑掉，所以由翁祖派搭戴梁
      鳳君，由被告搭載告訴人，被告因而有被騙的感覺等情，經被告、丙○○、梁
      鳳君、翁祖派等人為互核大致相符之供陳，實難認被告有致告訴人於死之動機
      ；而告訴人陳稱：伊當時是穿牛仔褲，刺到牛仔褲，從牛仔褲穿過去等語，告
      訴人因而受有右下腹穿刺傷，表面傷口五公分長、二公分寬，深度傷及右腸動
      靜脈（至少十公分深），造成腸骨動靜脈破裂及大量內出血、皮下組織及肌肉
      嚴重斷裂等情，有財團法人天主教耕莘醫院九十一年四月十六日耕醫病歷字第
      ０三八一號函附卷可佐，足徵被告下手力道非輕，告訴人所受傷勢頗重，然參
      以被告陳稱：伊刺了一刀後，翁祖派跑到伊前面來說，再刺啊，有膽再刺啊，
      伊原本想再刺，可是看到女朋友的臉，就把刀子丟在地上，人站在原地等語，
      可見被告於行刺一刀後仍有繼續行刺之餘裕，被告卻未再予行刺，綜上所陳，
      堪認其當時並無殺人故意，或有置告訴人於死之預見，應認其主觀上僅具有普
      通傷害之故意。
（三）核被告所為應係犯刑法第二百七十七條第一項之普通傷害罪，是公訴人起訴法
      條容有未洽，但不生法條變更問題。被告此部分之傷害罪，依刑法第二百八十
      七條之規定，須告訴乃論，茲據告訴人於審理庭時當庭撤回告訴，依照首開說
      明，應為諭知不受理之判決。
據上論斷，應依刑事訴訟法第三百零三條第三款，判決如主文。
中      華      民      國      九十一      年      八    月    十六    日
                                  臺灣臺北地方法院刑事第四庭
                                      法  官  陳  嘉  琪
右正本證明與原本無異
如不服本判決應於送達後十日內向本院提出上訴狀
                                      書記官  林  素  霜
中      華      民      國      九十一      年      八    月    十九    日
